# 同一控制下企业合并比较期间的报表

提问人：alisonli123 时间：2010-01-20 21:05:12
对于同一控制下的企业合并，企业会计准则提到，应对前期比较报表进行调整，如对于 2009 年发生的交易，应对 2008 年的比较报表进行调整，请问是否应该调整 2008 年的期初数，根据IAS1.10的要求，应该调整比较期间的期初数，但是从赣粤高速（ 600629 ） 2008 年的年报来看，并未对 2007 年的期初数进行调整。请问在企业会计准则下的恰当处理。

回答人：chenyiwei
没有看过你说的案例，不好评论。 但是，如果单就准则本身而言，同一控制下企业合并中合并报表调整年初数，就是假定该项合并在最早比较期间的期初就已经完成，所以我理解需要对最早比较期间的期初数进行调整。 需要注意的是，国际准则至今没有对同一控制下企业合并问题进行规范，因此IAS1.10的规定（“a statement of financial position as at the beginning of the earliest comparative period when an entity applies an accounting policy retrospectively or makes a retrospective restatement of items in its financial statements, or when it reclassifies items in its financial statements”）仅仅是针对政策变更或差错更正情况下年初数调整的一般规定，并不是专门针对同一控制下企业合并的。与之类似的问题是IAS12中对企业合并相关的递延所得税的讨论，我们也需要明白其中的讨论背景都是非同一控制下的企业合并。而中国准则对同一控制下的企业合并是有规范的，所以我们就需要明白CAS18中的“企业合并”也都只能是非同一控制下的合并而不是同一控制下的合并。

回答人：chenyiwei
回复 藤椅 alisonli123 的帖子你的说法有一定道理。但是在本年度财政部企业司印发的报表标准格式和报表填报标准软件中，都把股东权益变动表“本年数”栏的“前期调整”行封掉了不能填数，不知道是出于什么考虑。